【裁判字號】    98,消債抗,103
【裁判日期】    980526
【裁判案由】    更生事件
【裁判全文】
臺灣板橋地方法院民事裁定           98年度消債抗字第103號
抗  告  人  甲○○
代  理  人  劉師婷律師
上列抗告人因更生事件，對於中華民國98年3 月23日本院97年度
消債更字第1918號裁定提起抗告，本院裁定如下：
    主  文
原裁定廢棄。
抗告人甲○○自民國98年5 月26日下午四時起開始更生程序。
本件得由司法事務官進行本件更生程序。
    理  由
一、原裁定意旨略以：(一)抗告人毀諾時每月平均所得仍在新臺幣
    （下同）3 萬元以上，扣除每月協商還款金額18,303元後，
    抗告人每月尚餘1 萬2 千餘元得以維持基本生活所需，抗告
    人何以於95年11月竟逕毀諾？顯已難認有何正當理由。(二)抗
    告人謂其每月生活支出須達1 萬7 千餘元，並主張其自永和
    至台北市工作駕駛汽車往返每月燃料費須達6,000 元，另行
    動電話等電信費用每月須達1 千8 百餘元云云，惟抗告人既
    已經濟困難，不思以機車或大眾捷運通勤，竟仍以汽車代步
    ，且每月通信費用仍高達1 千8 百餘元，足見抗告人仍貪圖
    享受，不知克己自持、節制慾望，以減少生活消費支出，上
    開生活支出縱屬為真，亦顯係與其財務現況顯不相當之浪費
    行為，而屬可歸責於抗告人自己之事由所致。是抗告人依原
    協商條件履行，應無重大困難之處。(三)又抗告人既早於95年
    11月即行毀諾，其所主張每月薪資減少為20,000元致有不可
    歸責於己之事由係在毀諾之後所生，二者間顯無任何關聯，
    自與造成抗告人於95年11月無法繼續履行而毀諾無關，難認
    係協商成立後有何情事變更致生履行有重大困難之情事。(四)
    綜上所述，抗告人既與金融機構協商成立，自應受該債務協
    商契約所拘束，不得任意毀諾，且抗告人前於協商時，其收
    入情況與本件聲請時未有明顯不同，加以其仍有履行清償之
    能力，又查無抗告人未依協商履行債務係因情事變更，而有
    不可歸責於己之事由，致履行顯有重大困難之情形，爰駁回
    抗告人更生之聲請。
二、抗告意旨則以：(一)抗告人95年11月薪資雖為33,860元，然抗
    告人於94年11月25日因交通事故與第三人於95年10月達成和
    解，並約定自95年11月起每月給付第三人10,000元，共3 個
    月，該月薪資扣除當月必要支出及和解金額後，僅餘6,3 60
    元（33,860-17,500-10,000=6,360），已不足支付協商還款
    金額。(二)抗告人已無能力再購買代步機車，且抗告人工作之
    性質不便以機車載運貨物，公司又未提供業務用車及燃料費
    補助，致抗告人每月汽車燃料費高達6,000 元。又抗告人每
    月電話費包含行動電話費用及室內電話與網路費用之金額，
    皆為必須之費用，非屬刻意浪費。(三)抗告人雖居住於母親房
    屋，然抗告人每月須支付母親3,000 元以補貼母親房貸、水
    、電、瓦斯及其他雜之費用，是抗告人每月生活必要支出應
    按實際情形每月17,500元（繕食費6,000 元、交通費6,000
    元、電信費1,828 元、勞健保費672 元、補貼母親3,000 元
    ）而定，始符公平，要非一概均以「臺灣省每人每月最低生
    活費9,829 元」為準。(四)抗告人因薪資降低，曾以電話要求
    最大債權銀行調降協商還款金額，卻遭銀行拒絕。後抗告人
    持續分別向各家銀行協商，可見抗告人因不可歸責於己之事
    由經濟雖已陷入困難，仍盡力償還債務，履行協商契約，原
    裁定遽行駁回抗告人更生之聲請，容有未洽等語，對原裁定
    提起抗告，求予廢棄原裁定，另為准予開始更生程序之裁定
    。
三、經查：
  (一)按債務人不能清償債務或有不能清償之虞，且無擔保或無優
    先權之債務總額未逾1200萬元者，於法院裁定開始清算程序
    或宣告破產前，得向法院聲請更生。法院開始更生程序之裁
    定，應載明其年、月、日、時，並即時發生效力，消費者債
    務清理條例第3 條、第42條第1 項、第45條第1 項定有明文
    。
  (二)抗告人主張其原任職於紘電股份有限公司，自95年1 月至 7
    月期間，每月薪資為37,787元，自95年8 月起薪資降為30,5
    51元，96年2 月底合約到期公司未續約。抗告人雖自96年 3
    月起任職於新焦點麗車坊股份有限公司，但月薪降為26,713
    元，後來聲請人又改任汽車車輛維修護司機，每月薪資更減
    少為2 萬元，致聲請人自95年11月起無力支付95年協商費用
    ，因此毀諾。經查：抗告人95年1 月至96年4 月之薪資所得
    分別為49,886元、37,016元、29,964、33,608元、33,608元
    、36,537元、33,608元、48,165元、33,608元、28,820元、
    31,860元、28,732元、28,732元、33,017元、29,050元、28
    ,732 元 等情，此有抗告提出土地銀行存摺可知，是抗告人
    主張其95年8 月後收入有減少情事，堪予採信。
  (三)抗告人主張目前任職臺北市公務機關產業工會聯合會，月薪
    含全勤、交通津貼為22,000元，負債總額約為1,015, 987元
    ，均為無擔保或無優先權之債務，名下無任何財產。抗告人
    曾於消費者債務清理條例施行前，與各債權銀行就無擔保債
    務成立協商，約定每月償還18,303元，且抗告人僅係一般消
    費者，並未從事營業之事實，業據提出臺北市公務機關產業
    工會聯合會收入證明、薪債權人清冊、財產及收入狀況說明
    書、財團法人金融聯合徵信中心當事人資料回覆書為證，堪
    認抗告人確已達不能清償債務或有不能清償之虞之程度。
  (四)按債務人對於金融機構因消費借貸、自用住宅借款、信用卡
    或現金卡契約而負債務，在聲請更生或清算前，應提出債權
    人清冊，以書面向最大債權金融機構請求協商債務清償方案
    ，並表明共同協商之意旨。債務人與金融機構協商成立者，
    不得聲請更生或清算。但因不可歸責於己之事由，致履行顯
    有重大困難者，不在此限，消費者債務清理條例第151 條第
    1 、5 項定有明文。抗告人雖曾於消費者債務清理條例施行
    前，與各債權銀行就無擔保債務成立協商，約定每月償還18
    ,303 元 ，然抗告人於協商後收入確有減少，且目前每月收
    入僅22,000元，已如前述，而台灣省每月每人最低生活費係
    9,829 元，抗告人現每月薪資22,000元扣除其最低生活費9,
    829 元後，已不足支付其之前與各債權銀行就無擔保債務成
    立協商所約定每月應償還之18,303元。因此抗告人主張其係
    因上開不可歸責於己之事由，致履行與債權銀行成立之協議
    顯有重大困難，堪予採信。
四、綜上所述，抗告人僅係一般消費者，並未從事營業，其已達
    不能清償債務或有不能清償之虞之程度，其中無擔保或無優
    先權之債務，在1200萬元以下，之前雖與各債權銀行達成協
    議，但因不可歸責於己之事由，致履行上開協議顯有重大困
    難，且未經法院裁定開始清算程序或宣告破產，又查無消費
    者債務清理條例第6 條第3 項、第8 條或第46 條 各款所定
    駁回更生聲請之事由存在，則抗告人聲請更生，應屬有據。
    原裁定駁回抗告人更生之聲請，固非無據，惟抗告人提出目
    前月入僅22000 元之證明，且復無其他資產，確屬不可歸責
    於抗告人之事由，致履行與債權銀行成立之協議顯有重大困
    難之事實，此為原審所未及審究，抗告意旨指摘原裁定不當
    ，求予廢棄，仍應認為有理由，自應由本院將原裁定廢棄，
    並裁准抗告人自98年5 月22日下午4 時起開始更生程序。又
    按法院裁定開始更生或清算程序後，得命司法事務官進行更
    生或清算程序，必要時得選任律師、會計師或其他適當之自
    然人或法人一人為監督人或管理人，消費者債務清理條例第
    16條第1 項定有明文。本件抗告人聲請更生既經准許，爰並
    依上開規定裁定得由司法事務官進行本件更生程序。
五、抗告人應於本件更生程序開始後，由債權人會議可決或由法
    院裁定認可其更生方案後方能實行，倘未能經債權人會議可
    決或經法院裁定認可，則依消費者債務清理條例第61 條 規
    定，應續行清算程序，恐非有利於抗告人，故抗告人應禁止
    貪圖享受，需克己自持、節制慾望，不得為非必要生活之消
    費支出，依抗告人所陳述之支出費用，部分與其目前資力財
    務現況顯不相當之不必要支出行為，是抗告人仍應知節度支
    出，提出足以為債權人接受或經法院認為公允之更生方案以
    供採擇，附此敘明。
六、據上論結，本件抗告為有理由，依消費者債務清理條例第45
    條第1 項、第16條第1 項、第15條、民事訴訟法第492 條前
    段，裁定如主文。
中    華    民    國    98    年    5     月    26    日
                  民事第二庭    審判長法  官  蕭胤瑮
                                      法  官  陳財旺
                                      法  官  李行一
以上正本證明與原本無異。
本裁定不得抗告。
本裁定已於98年5月26日下午4時公告。
中    華    民    國    98    年    5     月    26    日
                                      書記官  蔡於衡


司法院資訊處製作；財團法人民間司法改革基金會備份。
